臺灣高等法院臺中分院刑事附帶民事訴訟判決
上　訴　人
及　原　告　丙○○
　　　　　　辛○○
　　　　　　戊○○
　　　　　　己○○
　　　　　　庚○○
上　訴　人
兼　上四人
法定代理人　乙○○
被 上 訴人
及　被　告　甲○○
　　　　　　丁○○
上列當事人間因殺人請求損害賠償附帶民事訴訟案件，上訴人不
服臺灣臺中地方法院中華民國92年6月24日第一審附帶民事訴訟
判決（90年度附民字第364號），提起上訴，本院判決如下：
    主  文
上訴駁回。
    事  實
一、上訴人聲明撤銷原判決，改判：
  (一)被告等應連帶給付原告丙○○新臺幣（下同）貳仟肆佰捌
      拾陸萬肆仟柒佰玖拾壹元。
  (二)被告等應連帶給付原告黃淑屏壹仟玖佰零玖萬壹仟伍佰陸
      拾參元。
  (三)被告等應連帶給付原告辛○○陸佰玖拾肆萬陸仟伍佰壹拾
      參元。
  (四)被告等應連帶給付原告戊○○柒佰壹拾壹萬肆仟伍佰柒拾
      柒元。
  (五)被告等應連帶給付原告己○○柒佰貳拾伍萬柒仟柒佰零貳
      元。
  (六)被告等應連帶給付原告庚○○柒佰捌拾貳萬陸仟肆佰壹拾
      伍元。
  (七)第一、二、三、四、五、六項之請求，原告等均願分別供
      擔保，請准予宣告假執行。
二、陳述：
（一）被告等因紅寶石經營權之糾紛，由侯貴笙邀請陳文介（已
      死亡）、王榮華、丁○○等竹聯幫份子為其在紅寶石大舞
      廳進行私人武力圍事，蕭名豐、朱浚廷、周芳嘉、賴榮田
      等四名幫眾即受陳文介、丁○○之指揮；八十九年九月三
      日凌晨二時許，黃金水、黃金來、黃金和、陳世鐘、蔡政
      義、蔡建德、吳育治等十餘人前往紅寶石大舞廳一樓飲酒
      作樂後，欲轉往三樓包廂內唱歌，當行經大廳時，適遇甲○○及安管人員金豫忠、張子龍（已死亡）等人，彼此因
      故發生口角並互相鬥毆；陳文介即指揮蕭名豐等四人，由
      蕭名豐、周芳嘉各持一把警棍刀，並將其旋開成為警棍與
      刀，由賴榮田、朱浚廷分一把警棍刀管，四人循地下室車
      道跑步至紅寶石大舞廳門口，周芳嘉進入大廳往二樓方向
      時，即遭不明人士拋擲茶壺擊中頭部，警棍刀即掉落地面
      ，由王榮華撿起警棍、蕭名豐持警棍與刀、金豫忠亦持刀
      、陳文介搶下賴榮田所持之刀管，夥同甲○○等人與黃金
      水、黃金來、陳世鐘、蔡政義、蔡建德、黃金和等十餘人
      進行武力械鬥，雙方互毆一陣之後，紅寶石舞廳之安管人
      員張子龍及總經理甲○○竟基於共同殺人之犯意連絡與行
      為分擔，對在場進行武鬥之己方人員吆喝，用手指向黃金
      水及黃金來等人高喊：「打呼死，打死上面的人會負責！
      」在場參與鬥毆之金豫忠、王榮華、蕭名豐、朱浚廷、周
      芳嘉、賴榮田等人即共同基於概括之不確定殺人犯意，積
      極加強出手與對方進行武鬥；俟黃金來等人在一樓大廳通
      往二樓樓梯衝向王榮華等人時，蕭名豐立即持刀追上，並
      自背後左中背部猛刺黃金來一刀，金豫忠亦自背部右下背
      部向黃金來刺一刀，黃金水見狀立即衝上前來與蕭名豐等
      人格鬥，蕭名豐迅速將刀拔出，黃金水出拳遭蕭名豐左手
      檔開，身體因而傾斜，蕭名豐見狀順勢持刀從其背面左上
      背部猛刺黃金水一刀，致黃金水血流滿身，當場在大廳樓
      梯口處不支倒地，黃金來走向大門亦吐血不支倒地。陳文
      介、甲○○等人見事態嚴重，遂吩咐眾人迅速逃離現場，
      由周芳嘉駕車載陳文介與蕭名豐、朱浚廷、賴榮田五人，
      從地下室迅離開現場，另遭刺殺之黃金來，由蔡政義及蔡
      建德送往中國醫藥學院附設醫院，黃金水由綽號阿興者送
      往全民醫院急救，二人經急救後，(1)黃金來因受有出血性
      休克、肺臟及肝臟銳器刺創、背部銳器刺創等重大不治之
      傷害；(2)黃金水受有心包膜囊積血、主動脈銳器刺創等重
      大不治之傷害，均不治死亡。
（二）按「因犯罪而受損害之人，於刑事訴訟程序得提起附帶民
      事訴訟，對於被告及依民法負賠償責任之人，請求回復其
      損害。」刑事訴訟法第四百八十七條第一項定有明文。再
      按民法第一百九十二條規定，「不法侵害他人致死者，對
      於支出殯葬費之人，亦應付損害賠償責任。被害人對於第
      三人負有法定扶養義務者，加害人對於該第三人亦應負損
      害賠償責任。」同法第一百九十四條規定，「不法侵害他
      人致死者，被害人之父、母、子、女及配偶，雖非財產上
      之損害，亦得請求賠償相當之金額。」又，「限制行為能
      力人不法侵害他人之權利者，以行為時有識別能力為限，
      與其法定代理人連帶負損害賠償責任。」民法第一百八十
      七條亦有明定。右揭事發當日之鬥毆殺人經過情形，業據
      被告蕭名豐、少年朱○○、被告賴榮田、周芳嘉、王榮華
      等人，分別於警訊、偵查中供述甚詳，並分別執筆書寫自
      白書附卷可參。其中被告蕭名豐確有持刀刺殺死者黃金來
      、黃金水背部各一刀之事實，除有其自白外，並與同案少
      年朱○○、被告賴榮田、王榮華、周芳嘉等人所為之供述
      互核相符，又蕭名豐於殺人之過程中，曾不慎割傷自己右
      手，而前往台灣省立台中醫院急診之事實，亦有該院急診
      之病歷紀錄及右手刀傷照片一幀附卷可參。另行兇殺人所
      使用之警棍刀部分，經台中市警察局第五分局在紅寶石大
      舞廳吧台旁通往地下室一樓停車場之樓梯下端起獲單刃尖
      刀一把，在紅寶石大舞廳之監控室內螢幕旁查獲單刃尖刀
      一把，有該二把警棍刀扣案可證，並有查獲兇刀置放處相
      片十一幀附卷可憑，是被告等殺人犯行堪以認定。經查：
      本件被告中之蕭名豐、朱浚延、周芳嘉、賴榮田、黃政傑
      ，係限制行為能力人，於行為時有識別能力，故應由其法
      定代理人與其等負連帶賠償責任﹝該五人之法定代理人之
      姓名年籍後補﹞。而原告丙○○為被害人黃金水、黃金來
      之母，原告乙○○為被害人黃金水之配偶，原告辛○○、
      戊○○、己○○、庚○○為被害人黃金水之子女，此均有
      戶籍謄本可稽，為此請求被告等應連帶負損害賠償之金額
      如左：(一)殯葬費：1.被害人黃金水死亡後，原告乙○○為
      其支付之殯葬費用，合計為二十五萬七千二百元，此應由
      被告等連帶負賠償之責。2.被害人黃金來死亡後，原告丙○○為其支付之殯葬費用，合計為二十五萬七千三百元，
      此應由被告等連帶負賠償之責。(二)扶養費：1.原告丙○○
      部分：按原告丙○○生於民國四十一年四月三日，於被害
      人黃金水、黃金來死亡時，年四十八歲，依內政部編印中
      華民國八十八年台閩地區簡易生命表，其平均餘命為三十
      二歲。且依主計處所統計九十年度我國國民平均年所得為
      一萬四千美元，折合新臺幣約為四十九萬元﹝詳細資料容
      後補陳﹞，則依複式霍夫曼法計算，扣除中間利息之扶養
      費現價為九百二十一萬四千九百八十二元（計算式：4900
      0 X 18.00000000 = 0000000）。惟原告丙○○另有二子
      可供扶養，故扶養費應為四百六十萬七千四百九十一元。
      2.原告乙○○部分：原告乙○○為被害人黃金水之配偶，
      被害人對其依法負有扶養義務。按原告乙○○生於六十一
      年十月六日，於被害人死亡時，年二十八歲。惟查，被害
      人黃金水死亡時，年三十歲，參閱勞動基準法第五十四條
      第一項第一款之規定，一般人強制退休年齡為六十歲，則
      原告乙○○可受被害人扶養之期間為三十年。依主計處所
      統計九十年度我國國民平均所得約為一萬四千美元，折合
      新臺幣約為四十九萬元﹝詳細資料容後補陳﹞，依複式霍
      夫曼扣除中間利息之扶養費現價應為八百八十三萬四千三
      百六十三元（計算公式：49000 X 18.00000000 =0000000
      ）。3.原告辛○○部分：原告辛○○為被害人黃金水之子
      ，其生於七十九年一月八日，於被害人死亡時，年十歲，
      其屆滿二十歲成年，尚有十年。依主計處所統計九十年度
      我國國民平均年所得約為一萬四千美元，折合新臺幣約為
      四十九萬元﹝詳細資料容後補陳﹞，則依複式霍夫曼法扣
      除中間利息之扶養費現價應為三百八十九萬三千零二十五
      元（計算公式：49000 X 7.00000000 = 0000000 ）。惟
      查原告乙○○對原告辛○○亦有扶養義務，是扶養費為前
      述扶養費現價之二分之一，即一百九十四萬六千五百一十
      三元。4.原告戊○○部分：原告戊○○為被害人黃金水之
      女，其生於八十年六月二日，於被害人死亡時，年九歲，
      其屆滿二十歲成年，尚有十一年。依主計處所統計九十年
      度我國國民平均年所得約為一萬四千美元，折合新臺幣約
      為四十九萬元﹝詳細資料容後補陳﹞，則依複式霍夫曼法
      扣除中間利息之扶養費現價應為四百二十萬九千一百五十
      四元（計算公式：49000 X 8.00000000 = 0000000 ）。
      惟查原告乙○○對原告戊○○亦有扶養義務，是扶養費為
      前述扶養費現價之二分之一，即二百一十一萬四千五百七
      十七元。5.原告己○○部分：原告己○○為被害人黃金水
      之子，其生於八十一年十月十七日，於被害人死亡時，年
      八歲，其屆滿二十歲成年，尚有十二年。依主計處所統計
      九十年度我國國民平均年所得約為一萬四千美元，折合新
      臺幣約為四十九萬元﹝詳細資料容後補陳﹞，則依複式霍
      夫曼法扣除中間利息之扶養費現價應為四百五十一萬五千
      四百零四元（計算公式：49000 X 9.00000000 = 0000000
      ）。惟查原告乙○○對原告己○○亦有扶養義務，是扶養
      費為前述扶養費現價之二分之一，即二百二十五萬七千七
      百零二元。6.原告庚○○部分：原告庚○○為被害人黃金
      水之子，其生於八十五年十月三十日，於被害人死亡時，
      年四歲，其屆滿二十歲成年，尚有十六年。依主計處所統
      計九十年度我國國民平均年所得約為一萬四千美元，折合
      新臺幣約為四十九萬元﹝詳細資料容後補陳﹞，則依複式
      霍夫曼法扣除中間利息之扶養費現價應為五百六十五萬二
      千八百三十一元（計算公式：49000 X 11.00000000 =
      0000000）。惟查原告乙○○對原告庚○○亦有扶養義務
      ，是扶養費為前述扶養費現價之二分之一，即二百八十二
      萬六千四百一十五元。(三)慰撫金：按被害人黃金水死亡時
      ，正值三十歲壯年，為家庭主要收入來源。今被害人黃金
      水不幸去世，以致家庭經濟頓時陷於困厄。且查，被害人
      黃金水、黃金來為原告丙○○之子，原告丙○○從小即對
      二人疼愛有加，含辛茹苦地將二人扶養長大，而被害人成
      年後，更對母親至為孝順。今被害二人竟同時不幸遭此變
      故，致令原告丙○○白髮人送黑髮人，此情何堪？原告丙○○承受喪子之痛，絕非筆墨所能形容，爰請求慰撫金二
      千萬元，期能彌補精神損害於萬一。而原告乙○○為被害
      人黃金水之配偶，與被害人夫妻鶼鰈情深，未料晴天霹靂
      ，禍從天降，竟致從此天人兩隔，原告乙○○頓失其相互
      倚賴扶持之伴侶，哀逾恆常，痛不欲生，不知將如何度過
      餘生，爰請求慰撫金一千萬元；而原告辛○○、戊○○、
      己○○、庚○○為被害人黃金水之子女，均尚年幼，均正
      是最需父親照顧疼愛之時期，今四人遽然失祜，美滿家庭
      一夕間驟然破碎，實令渠等頓失所依，其四人於其父親去
      世後，無有一日不思念其父親，其於年長後，思父之情將
      及其一生，則日後痛苦實屬至極。是請鈞院審酌被害人及
      原告身分，及原告等因至親傷亡所受之痛苦，爰請求被告
      等應連帶賠償慰撫金每人五百萬元。
二、被上訴人未為任何聲明或陳述，亦未提出任何書狀。
    理  由
一、按刑事訴訟諭知無罪、免訴或不受理之判決者，應以判決駁
    回原告之訴，刑事訴訟法第五百零三條第一項前段定有明文
    。
二、本件被告甲○○、丁○○等人被訴殺人一案，業經原審以九
    十年度重訴字第一三八一號刑事判決諭知被告甲○○無罪；
    另被告丁○○就所涉犯違反組織犯罪防制條例、殺人、恐嚇
    危害安全等罪嫌，其中違反組織犯罪防制條例、恐嚇危害安
    全罪雖經原審論罪科刑，惟就殺人部分經原審認定並非被告
    丁○○所為，惟該部分與經論罪科刑之部分，因公訴人以具
    有牽連犯裁判上一罪之關係提起公訴，故不另為無罪之諭知
    。公訴人不服原審判決提起上訴後，本院以九十二年度少連
    上訴字第六十號調查審理結果，亦認被告甲○○、丁○○殺
    人罪證據不足，而維持原審無罪及不另為無罪諭知之判決，
    並駁回該部分之上訴，則依上開規定，上訴人就附帶民事訴
    訟之上訴，自亦無理由，應予駁回。
據上論斷，應依刑事訴訟法第四百九十條前段，第三百六十八條
判決如主文。
中　　華　　民　　國　　94　　年　　12 　月　21   　　日
            刑事第十庭  審判長法  官  林  照  明
                              法　官　林　清　鈞
                              法  官  唐  光  義
上列正本證明與原本無異。
如不服本判決，須對於刑事訴訟之判決有上訴時，始得於本判決
送達後十日內向本院提出上訴狀，其未敘述理由者，應於提出上
訴狀後十日內向本院補提出理由書，並按他造當事人之人數提出
繕本。
                              書記官  王  麗  珍
中　　華　　民　　國　　94　　年　　12　　月　30  　　日
                                                    　Ｆ
